【裁判字號】    90,上訴,148
【裁判日期】    900822
【裁判案由】    偽造文書等
【裁判全文】
臺灣高等法院花蓮分院刑事判決                九十年度上訴字第一四八號
    上  訴  人  臺灣台東地方法院檢察署檢察官
    被      告  甲○○
右上訴人因被告偽造文書案件，不服臺灣臺東地方法院八十九年度訴字第二九九號中
華民國九十年四月十八日第一審判決( 起訴案號：臺灣臺東地方法院檢察署八十九年
度偵字第一五二六號 )，提起上訴，本院判決如左：
    主  文
上訴駁回。
    理  由
一本件公訴意旨以：李佳容( 已判刑確定 )於民國（下同）八十九年四月間，收受勞
  工保險局受託業務處所簽發，票據號碼Ｇ0000000號，票面金額新台幣（下
  同）六十四萬零五百元，以朱文琦、朱昱豪、乙○○為共同受款人之匯票乙紙，明
  知該匯票係其同居人朱鎮永投保勞工保險之死亡給付，自己非受款人，無受領該張
  票據金額之權利，竟基於為自己不法所有之意圖，侵占因代收而持有之前開匯票，
  李佳容為承兌該匯票，利用不知情之不詳姓名成年刻印業者，偽刻「朱文琦」、「
  朱昱豪」、「乙○○」三人之印章，蓋於該匯票背面偽造乙○○等三人之背書，足
  生損害於乙○○等三人；再因甲○○催討債務，乃將該匯票交由知情之甲○○，存
  入其所有臺東縣成功農會信義分部帳號00000－0－0帳戶內，由不知情之農
  會職員李美英持以向成功郵局行使，致郵局行員陷於錯誤而支付現金六十四萬零五
  百元，甲○○於上開金額入帳後，再提領其中清償債務後之餘額三十萬元，交予李
  佳容存入成功郵局000000－0帳戶內。後因乙○○至八十九年五月初仍未領
  到該筆款項，而向勞工保險局詢問，始知上情，因認甲○○與李佳容共犯偽造文書
  罪嫌。
二訊據被告甲○○堅決否認有偽造文書之犯行，辯稱對於匯票上之印文係李佳容所偽
  造等事實並不知情，其收受並提示該票據係為使自己三十萬元之債權獲得清償等語
  。
三經查：匯票係具有流通性之有價證券，任何持有形式上背書連續匯票之執票人均可
  能為票據權利人，並非所有未記載為受款人之執票人均無票據權利。本件被告甲○
  ○自李佳容手中受領該匯票以清償朱鎮永積欠伊之三十萬元債務時，該票背面業已
  存有乙○○等三人之背書，且因李佳容自八十二年起即與朱鎮永同財共居，於朱鎮
  永死後並代為清償部分債務，甲○○復見李佳容持有該三人之印章，因而信該背書
  為真正等情，業據證人陳昭德（朱鎮永之債權人）及原審同案被告李佳容於原審審
  理時證述甚詳，是被告所辯應屬可採。此外復查無其他積極證據足認被告甲○○知
  悉票背書印章乃偽造而涉有偽造文書之犯行，自屬不能證明被告犯罪，原審對被
  告為無罪判決之諭知，尚無不合。檢察官之上訴意旨仍執推測之陳詞，指摘原判決
  不當，核無理由，應予駁回。
據上論斷，應依刑事訴訟法第三百六十八條，判決如主文。
本案經檢察官李土城到庭執行職務
中      華      民      國      九十   年      八      月    廿二       日
                                  審判長法官  吳  鴻  章
                                        法官  林  德  盛
                                        法官  黃  永  祥
右正本證明與原本無異。
如不服本判決，應於判決送達後十日內向本院提出上訴狀。其未述理由者，並應於
提出上訴狀後十日內向本院補提理由狀(須附繕本)。
                                      書記官  吳  家  瑩
中      華      民      國      九十   年      八      月    廿二       日
附記
刑法第二百十六條
行使第二百十條至第二百十五條之文書者，依偽造、變造文書或登載不實事項或使登
載不實事項之規定處斷。
刑法第二百十條
偽造、變造私文書，足以生損害於公眾或他人者，處五年以下有期徒刑。
刑法第三百三十五條
意圖為自己或第三人不法之所有，而侵占自己持有他人之物者，處五年以下有期徒刑
、拘役或科或併科一千元以下罰金。
前項之未遂犯罰之。
刑法第三百三十九條
意圖為自己或第三人不法之所有，以詐術使人將本人或第三人之物交付者，處五年以
下有期徒刑、拘役或科或併科一千元以下罰金。
以前項方法得財產上不法之利益或使第三人得之者亦同。
前二項之未遂犯罰之。


司法院資訊處製作；財團法人民間司法改革基金會備份。
